【裁判字號】    94,交簡上,279
【裁判日期】    950726
【裁判案由】    過失傷害
【裁判全文】
臺灣高雄地方法院刑事判決           94年度交簡上字第279號
上  訴  人  臺灣高雄地方法院檢察署檢察官
上  訴  人
即  被  告  丙○○
上列上訴人因過失傷害案件，不服本院交通法庭中華民國94年10
月28日94年度交簡字第2671號第一審簡易判決（聲請簡易判決處
刑案號：臺灣高雄地方法院檢察署94年度偵字第20758 號），提
起上訴，本院管轄之第二審合議庭判決如下：
    主  文
上訴駁回。
丙○○緩刑貳年。
    事  實
一、丙○○於民國94年4 月4 日11時30分許，駕駛車牌號碼D6-
    4227號自小客車，沿高雄市苓雅區○○○路由南往北方向行
    駛，行經該路88號前時，本應注意汽車臨時停車時，應依車
    輛順行方向緊靠道路右側，其右側前後輪胎外側距離緣石或
    路面邊緣不得逾60公分，且停車向外開啟車門時，應注意行
    人、車輛，並讓其先行，而依當時天候晴、日間有自然光線
    、路面無障礙物、視距良好及其智識能力，並無不能注意之
    情形，竟疏未注意，貿然將前開自小客車臨時停放於上開道
    路88號前機車優先道（下稱機車道）上，右側前後輪胎外側
    距離路面邊緣2.5 公尺，且未讓左後方車輛先行，即逕行開
    啟左前車門下車，適有乙○○騎乘車牌號碼ZJO-372 號（原
    審判決及檢察官聲請簡易判決處刑書均誤載為ZJQ-372 號）
    輕型機車，沿大順三路由南往北方向行駛至該處，突見丙○
    ○打開左前車門，閃煞不及，所騎機車前車輪右側與上開車
    門邊緣發生擦撞，致乙○○人車倒地，受有左鎖骨骨折、左
    肩胛骨骨折及左側第三肋骨骨折等傷害。丙○○肇事後留在
    現場，於有偵查犯罪職權之公務員或機關知悉前，即主動告
    知到場處理之員警其係肇事者，嗣並接受裁判。
二、案經乙○○訴由高雄市政府警察局苓雅分局移請臺灣高雄地
    方法院檢察署檢察官偵查後聲請簡易判決處刑。
    理  由
一、訊據上訴人即被告丙○○固坦承確於上開時、地與告訴人乙
    ○○發生車禍，自己就該車禍之發生有過失等語，惟辯稱：
    告訴人行駛於快車道上，且未注意車前狀況、未繞道而行，
    就本件車禍之發生亦有過失云云。經查：
  (一)程序方面：
  1.卷附告訴人高雄榮民總醫院診斷證明書3 份，係上開醫院因
    告訴人之請求始行製作、出具，並非於例常業務過程中必然
    、接續不斷製作之紀錄文書或證明文書，尚與刑事訴訟法第
    159 條之4 第2 款規定不合。惟觀諸前開診斷證明書之內容
    ，係就告訴人之傷勢確經該院專業醫師診療、及該傷勢係何
    種傷害等節為證明，並經上開醫院院長及診斷醫師共同蓋章
    出具，顯係醫師基於其醫療專業，就告訴人之病情診療判斷
    後始行製作，且司法機關隨時可以調取醫師依醫師法第12條
    規定所製作，並由醫師執業之醫療機構依醫療法第70條規定
    保存之病歷與之相互核對，若有錯誤，甚易發現並糾正，綜
    上所述，上開診斷證明書可信度甚高，屬於可信之特別情況
    下製作之文書，依刑事訴訟法第159 條之4 第3 款規定，有
    證據能力。
  2.卷附道路交通事故現場圖、道路交通事故調查報告表、高雄
    市政府交通局車輛行車事故鑑定委員會（下稱行車事故鑑定
    委員會）鑑定意見書（由告訴人申請鑑定）、高雄市車輛行
    車事故覆議鑑定委員會（下稱覆議委員會）鑑定覆議意見書
    （由被告申請覆議）各1 份，均屬被告以外之人於審判外之
    書面陳述，而公訴人及被告就上開書面陳述，均於審判程序
    同意作為證據（見本院95年7 月12日審判筆錄），本院審酌
    該等書面陳述作成之情形均屬正常，並無任何不當之情形，
    且與待證事實有關聯性，認適當作為證據，故上開書面陳述
    依刑事訴訟法第159 條之5 第1 項規定，均具有證據能力。
  3.證人即告訴人乙○○於警詢時所述，屬被告以外之人於審判
    外之言詞陳述，而公訴人及被告就上開言詞陳述，於本院調
    查證據時知有刑事訴訟法第159 條第1 項不得為證據之情形
    ，均未於言詞辯論終結前聲明異議，視為同意作為證據，本
    院審酌上開言詞陳述作成之情形尚屬正常，並無何違背法定
    程序或不當之情形，且與待證事實有關聯性，認適當作為證
    據，故上開言詞陳述依刑事訴訟法第159 條之5 之規定，具
    有證據能力（證人乙○○於警詢時所述，與其於本院審理時
    所證述之內容相同，故其向司法警察所為陳述，並無刑事訴
    訟法第159 條之2 、第159 條之3 規定之適用）。
  (二)實體方面：
  1.被告已自承於上開時、地，將前開自小客車臨時停放於機車
    道上，因而與告訴人發生車禍，致告訴人受傷等事實，而被
    告係將前開車輛停放於機車道上，右側前後輪胎外側距離路
    面邊緣2.5 公尺，並開啟左前車門，適告訴人騎乘機車經過
    該處，因閃煞不及，所騎機車前車輪右側與上開車門邊緣發
    生擦撞之事實，亦據證人即告訴人乙○○於警詢、本院審理
    時證述明確，並有道路交通事故現場圖、道路交通事故調查
    報告表各1 份、現場照片10張附卷可稽。又告訴人確因本件
    車禍，受有左鎖骨骨折、左肩胛骨骨折及左側第三肋骨骨折
    等傷害，此有高雄榮民總醫院診斷證明書3 份在卷可憑。按
    汽車臨時停車時，應依車輛順行方向緊靠道路右側，其右側
    前後輪胎外側距離緣石或路面邊緣不得逾60公分，又停車向
    外開啟車門時，應注意行人、車輛，並讓其先行。道路交通
    安全規則第111 條第2 項、第112 條第1 項第15款分別定有
    明文。本件被告駕駛自小客車時本應注意上揭規定並確實遵
    守之，而依卷附道路交通事故調查報告表所示，當時天候晴
    、日間有自然光線、路面無障礙物、視距良好，由當時情形
    及被告智識能力觀之，被告並無不能注意之情形，竟疏未注
    意上開規定，貿然將前開自小客車臨時停放於機車道上，右
    側前後輪胎外側距離路面邊緣2.5 公尺，並逕行開啟左前車
    門下車，致告訴人閃煞不及，所騎機車前車輪右側與被告之
    左前車門邊緣發生擦撞，被告就本件車禍之發生具有過失至
    明，行車事故鑑定委員會、覆議委員會之鑑定結果亦均為「
    丙○○佔用機車優先道停車不當，開啟車門未注意確無來車
    ，為肇事原因。乙○○無肇事原因。（法規依據：‧‧‧道
    路交通安全規則第111 條第2 項、第112 條第1 項第15款）
    」，有前開鑑定委員會鑑定意見書、覆議委員會鑑定覆議意
    見書各1 份在卷足佐，益徵被告就本件車禍之發生確有過失
    。是以，被告就本件車禍之發生有過失，且其過失行為使告
    訴人因而受有如前所述之傷害，被告之過失行為與告訴人之
    傷害結果間，具有相當因果關係無疑。
  2.被告雖辯稱告訴人騎機車行駛於快車道上，且未注意車前狀
    況、未繞道而行離開其車輛遠一點以避免撞到，就本件車禍
    之發生亦有過失云云，並以證人嚴陳良鐘證詞為證。然依卷
    附道路交通事故現場圖、現場照片所示，被告係將上開自小
    客車停放於機車道上，該處機車道已被全部遭被告佔用，若
    有機車自後方駛來，不繞行快車道即無法通過該處，是告訴
    人繞行快車道係因被告違規停車行為所造成，難認其繞行快
    車道即對本件車禍之發生應負過失責任。又被告臨時停車後
    欲開啟左前車門下車，本應注意行人、車輛並讓其先行，告
    訴人騎車直行經過被告車輛左方，實無從注意車內之被告是
    否要開啟車門或何時會開啟車門，況縱使告訴人發現被告已
    準備開啟車門下車，仍可合理期待被告會遵守前開交通規則
    ，讓其先通過該處始開啟車門，故被告辯稱告訴人未繞道而
    行離開其車輛遠一點，對本件車禍發生亦有過失云云，並不
    足採。再查，證人嚴陳良鐘雖於本院審理時證稱：伊是被告
    之岳母，車禍當天有搭乘被告所駕上開自小客車，當時被告
    已經下車，告訴人騎機車過來撞上自小客車車門，伊就告訴
    被告開車門時要注意後面有無來車，被告回答他看到後面沒
    有車等語（見本院95年7 月12日審判筆錄），惟就本件車禍
    發生時被告是否已下車乙節，被告於本院準備程序時供稱：
    伊1 隻腳下了車始發生撞擊（見本院95年1 月12日準備程序
    筆錄），證人乙○○則證稱：車禍發生時伊確定被告還在車
    上（見本院95年7 月12日審判筆錄），均與證人嚴陳良鐘所
    述不同，則嚴陳良鐘所為車禍發生時被告已經下車之證述是
    否與事實相符，實有可疑，尚難僅憑其上開證述，遽認被告
    於車禍發生時已經下車。至被告於車禍發生後縱曾向證人嚴
    陳良鐘表示已確認過後面沒有來車，亦僅屬被告為自己辯解
    之行為，無從因被告曾向證人嚴陳良鐘辯稱自己有注意後面
    沒有車等語，即認被告確實已盡到注意後方車輛並讓其先行
    之義務。而被告開啟左前車門屬突發事故，行駛在後之人縱
    使並無任何違規行為，亦不必然來得及反應，尚難僅因告訴
    人閃煞不及而與被告所駕車輛車門發生擦撞，即認告訴人確
    有應注意、能注意而未注意車前狀況之情形，故被告所辯告
    訴人有未注意車前狀況之過失云云僅屬臆測之詞，不足採信
    。另被告曾聲請傳訊證人即其兄盧聰明，證明被告於案發後
    很有誠意，有請盧聰明夫婦去探望、慰問告訴人之事實，然
    被告是否曾請其兄嫂去探望、慰問告訴人，僅屬其犯後如何
    與告訴人互動之範圍，與其是否涉犯過失傷害罪、告訴人就
    本件車禍是否亦有過失等待證事實均無重要關係，本院認並
    無予以傳訊之必要，併此敘明。
  3.檢察官固於提起上訴後主張告訴人因本件車禍而使左上肢受
    到難以回復之傷害，被告應構成過失重傷害罪云云，惟按行
    為後法律有變更者，適用行為時之法律。但行為後之法律有
    利於行為人者，適用最有利於行為人之法律。刑法第2 條第
    1 項定有明文。本件被告行為後，刑法第10條第4 項已於95
    年7 月1 日修正公布施行，就刑法所稱「重傷害」之定義有
    所變更，舊法係規定：「稱重傷者，謂左列傷害：一、毀敗
    1 目或2 目之視能。二、毀敗1 耳或2 耳之聽能。三、毀敗
    語能、味能或嗅能。四、毀敗1 肢以上之機能。五、毀敗生
    殖之機能。六、其他於身體或健康，有重大不治或難治之傷
    害。」新法則規定：「稱重傷者，謂下列傷害：一、毀敗或
    嚴重減損1 目或2 目之視能。二、毀敗或嚴重減損1 耳或2
    耳之聽能。三、毀敗或嚴重減損語能、味能或嗅能。四、毀
    敗或嚴重減損1 肢以上之機能。五、毀敗或嚴重減損生殖之
    機能。六、其他於身體或健康，有重大不治或難治之傷害。
    」新舊法比較結果，新法並未較有利於被告，依刑法第2 條
    第1 項前段，自應依舊法（修正前刑法第10條第4 項）規定
    ，認定告訴人所受傷害是否為「重傷害」。又修正前刑法第
    10條第4 項第4 款所謂毀敗1 肢以上之機能，係指1 肢以上
    之機能完全喪失其效用而言，若臂骨雖經折斷，但醫治結果
    仍能舉動而僅不能照常者，祇可認為減衰機能，要與毀敗全
    肢之機能有別，又毀敗1 肢以上之機能，既設有專款規定，
    則傷害四肢之重傷，自以有被毀敗之情形為限，其同條第4
    項第6 款所規定其他於身體或健康有重大不治或難治之傷害
    ，即不包括傷害四肢在內。最高法院30年上字第445 號著有
    判例可資參照。證人乙○○已於本院審理時證稱：伊現在左
    臂不能向上舉、向外抬或伸直，不能提重物，只能拿牙刷、
    牙膏、小杯子，後背肩胛骨現在還是腫的等語（見本院95年
    7 月12日審判筆錄），其既仍可拿取牙刷等小型物品，足認
    其左臂機能雖有減損，惟尚未到達毀敗之程度，參照前開判
    例意旨，本件告訴人所受傷害尚未達於重傷害之程度，檢察
    官上開主張尚不足採。
  4.綜上所述，本件事證已臻明確，被告涉犯過失傷害之犯行堪
    以認定，應予依法論科。
二、查被告行為後，如附表所示之法律均經修正，並均自95年7
    月1 日起開始施行，又本次刑法修正之比較新舊法，應就罪
    刑有關之共犯、未遂犯、想像競合犯、牽連犯、連續犯、結
    合犯，以及累犯加重、自首減輕暨其他法定加減原因（如身
    分加減）與加減例等一切情形，綜其全部罪刑之結果而為比
    較，最高法院95年5 月23日刑事庭第8 次會議決議可資參照
    。則綜合比較如附表所示新舊法後，新法（本院裁判時之法
    律）並無較有利於被告，依刑法第2 條第1 項前段之規定，
    自應適用行為時之法律以論處。是核被告所為，係犯修正前
    刑法第284 條第1 項前段之過失傷害罪。被告肇事後留在現
    場，於有偵查職權之公務員或機關發覺前，即主動告知到場
    處理之員警其係肇事者，有高雄市政府警察局交通大隊交通
    事故談話紀錄表1 份附卷可考，嗣並接受裁判，符合自首之
    規定，應依修正前刑法第62條前段之規定減輕其刑。本件原
    審依刑事訴訟法第449 條第1 項、第3 項、第454 條第2 項
    ，修正前刑法第284 條第1 項前段、第62條前段，罰金罰鍰
    提高標準條例第1 條前段，修正前罰金罰鍰提高標準條例第
    2 條規定，以被告罪證明確，予以論罪科刑，並就量刑部分
    ，審酌被告駕車時本應注意遵守道路交通安全規則之相關規
    定，以維護行車安全，竟疏於注意肇生本件車禍而致人受傷
    ，及其犯後態度等一切情狀，量處有期徒刑4 月，並諭知易
    科罰金之折算標準，其認事用法俱無不合，量刑亦甚妥適，
    檢察官循告訴人之請求以原審量刑過輕為由、被告以原審未
    考量告訴人亦有過失，量刑過重為由分別提起上訴，指摘原
    判決不當，均無可採，其上訴均為無理由，應予駁回。
三、被告行為時之刑法第41條第1 項前段規定：「犯最重本刑為
    5 年以下有期徒刑以下之刑之罪，而受6 個月以下有期徒刑
    或拘役之宣告，因身體、教育、職業、家庭之關係或其他正
    當事由，執行顯有困難者，得以1 元以上3 元以下折算1日
    ，易科罰金。」關於易科罰金之折算標準，修正前罰金罰鍰
    提高標準條例第2 條前段（自95年7 月1 日起已刪除）規定
    ，就其原定數額提高為100 倍折算1 日，則本件被告行為時
    之易科罰金折算標準，應以銀元300 元折算1 日，經折算為
    新臺幣後，即應以新臺幣900 元折算1 日。惟刑法第41條第
    1 項前段已於95年7 月1 日修正公布施行，修正後規定為：
    「犯最重本刑為5 年以下有期徒刑以下之刑之罪，而受6 個
    月以下有期徒刑或拘役之宣告者，得以新臺幣1 千元、2 千
    元或3 千元折算1 日，易科罰金。」比較修正前後易科罰金
    之折算標準，修正公布施行後之規定並未較有利於被告，自
    應依刑法第2 條第1 項前段，適用修正前刑法第41條第1 項
    前段規定，定其折算標準。原判決對如附表所示及易科罰金
    折算標準之新舊法規定，雖未及比較適用，經本院比較結果
    ，均仍應適用行為時法，則原判決適用行為時法即無不當，
    不構成撤銷之事由，附此敘明。
四、末查，被告前未曾受有期徒刑以上刑之宣告，有臺灣高等法
    院被告前案紀錄表1 份在卷可按，其因一時不慎，偶罹刑典
    ，犯後尚能坦認自己確有過失，且已與告訴人達成和解，賠
    償告訴人新臺幣70萬元，有告訴人95年6 月7 日刑事陳報狀
    1 份在卷足佐，堪認尚有悔意，經此偵審程序及罪刑之宣告
    ，應能知所警惕，信無再犯之虞，本院認所宣告之刑以暫不
    執行為適當，爰併予宣告緩刑2 年，以啟自新。
據上論斷，依刑事訴訟法第455 條之1 第1 項、第3 項、第368
條，刑法第74條第1 項第1 款，判決如主文。
本案經檢察官甲○○到庭執行職務。
中    華    民    國    95    年    7     月    26    日
                    交通法庭  審判長法  官  李嘉興
                                    法  官  陳君杰
                                    法  官  楊筑婷
以上正本證明與原本無異。
不得上訴。
中    華    民    國    95    年    7     月    27    日
                                    書記官  林靜慧
附表：刑法修正前後之比較
┌──┬───────┬───────┬───────┬────┬────┐
│刑法│  舊法規定    │   新法規定   │   比較理由   │比較依據│比較結果│
│條號│              │              │              │        │何者對行│
│    │              │              │              │        │為人有利│
├──┼───────┼───────┼───────┼────┼────┤
│第28│該罪法定刑為「│該罪法定刑為「│新法罰金數額下│刑法第2 │舊法    │
│4條 │6 月以下有期徒│6 月以下有期徒│限、計算額度較│條第1 項│        │
│第1 │刑、拘役或5 百│刑、拘役或新臺│舊法增加，比較│前段    │        │
│項前│元以下罰金」，│幣1 萬5 千元以│言之，以舊法對│        │        │
│段、│罰金數額下限為│下罰金」，罰金│行為人有利。  │        │        │
│第33│1 元以上（罰金│數額下限為新臺│              │        │        │
│條第│罰鍰提高標準條│幣1 千元以上，│              │        │        │
│5 款│例第1 條前段規│並以百元計算之│              │        │        │
│    │定：依法律應處│。            │              │        │        │
│    │罰金、罰鍰者，│              │              │        │        │
│    │就其原定數額得│              │              │        │        │
│    │提高為2 倍至10│              │              │        │        │
│    │倍）。        │              │              │        │        │
├──┼───────┼───────┼───────┼────┼────┤
│62  │對於未發覺之罪│對於未發覺之罪│舊法時期，自首│刑法第2 │舊法    │
│    │自首而受裁判者│自首而受裁判者│之效果必減其刑│條第1 項│        │
│    │，減輕其刑。但│，得減輕其刑。│，比較言之，自│前段    │        │
│    │有特別規定者，│但有特別規定者│以舊法對行為人│        │        │
│    │依其規定。    │，依其規定。  │有利。        │        │        │
└──┴───────┴───────┴───────┴────┴────┘


司法院資訊處製作；財團法人民間司法改革基金會備份。
